【裁判字號】    95,訴,2035
【裁判日期】    950815
【裁判案由】    毒品危害防制條例
【裁判全文】
臺灣板橋地方法院刑事判決              95年度訴字第2035號
公  訴  人  臺灣板橋地方法院檢察署檢察官
被      告  乙○○
上列被告因違反毒品危害防制條例案件，經檢察官提起公訴（95
年度偵字第8599號、第9962號），本院判決如下：
    主  文
乙○○無罪。
    理  由
一、本件公訴意旨略以：被告乙○○明知ＭＤＭＡ（俗稱搖頭丸
    ）係毒品危害防制條例所稱之第二級毒品，不得非法轉讓，
    竟基於轉讓ＭＤＭＡ之犯意，於民國九十四年十一月某日凌
    晨二時許，在臺北縣新莊市○○路「首部曲ＫＴＶ」店內，
    向真實姓名年籍不詳、綽號「小黑」之男子，以每顆新臺幣
    二百五十元之價格購得ＭＤＭＡ後，於九十五年二月十五日
    凌晨二時許，在桃園縣「蘇活汽車旅館」內，轉讓六顆ＭＤ
    ＭＡ供姓名年籍不詳、綽號「小寶」、「薇薇」、「小雅」
    等友人施用。嗣於九十五年三月三十一日下午四時四十分許
    ，為警持搜索票在其位於臺北縣五股鄉○○路十四巷十三號
    三樓住處查獲，並扣得ＭＤＭＡ六小包（合計六十顆）、塑
    膠分裝袋二包（合計八十個）等物，因認被告涉犯毒品危害
    防制條例第八條第二項之轉讓第二級毒品罪嫌。
二、按犯罪事實應依證據認定之，無證據不得認定犯罪事實；又
    不能證明被告犯罪者，應諭知無罪之判決，刑事訴訟法第一
    百五十四條第二項、第三百零一條第一項分別定有明文。次
    按被告或共犯之自白，不得作為有罪判決之唯一證據，仍應
    調查其他必要之證據，以察其是否與事實相符，刑事訴訟法
    第一百五十六條第二項定有明文。又上開規定之立法目的乃
    欲以補強證據擔保自白之真實性；亦即以補強證據之存在，
    藉之限制自白在證據上之價值，而所謂補強證據，則指除該
    自白本身外，其他足資以證明自白之犯罪事實確具有相當程
    度真實性之證據而言，雖其所補強者，非以事實之全部為必
    要，但亦須因補強證據與自白之相互利用，而足使犯罪事實
    獲得確信者，始足當之，復有最高法院七十四年臺覆字第十
    號判例可資參照。
三、公訴人認被告涉犯上開罪嫌，無非以被告警詢、偵查中之自
    白、扣案之ＭＤＭＡ六十顆、塑膠分裝袋二包及毒品初步鑑
    驗報告單一紙，為其論述之依據。訊據被告承認九十五年三
    月三十一日下午四時四十分許，警方在臺北縣五股鄉○○路
    十四巷十三號三樓之住處所扣得之ＭＤＭＡ六小包（合計六
    十顆）及塑膠分裝袋二包等物，均係其所有之情不諱，惟堅
    詞否認犯罪，辯稱：扣案之ＭＤＭＡ係供自己施用而一次購
    入，塑膠分裝袋是用來裝耳環，伊並無轉讓ＭＤＭＡ之行為
    ；警詢、偵查中自白犯罪，係因警察告知查獲之ＭＤＭＡ數
    量甚多，要伊承認轉讓等語。
四、經查：
  (一)扣案之粉紅色藥丸六十顆，經鑑定結果，確為第二級毒品Ｍ
    ＤＭＡ乙節，有毒品初步鑑驗報告單一紙及內政部警政署刑
    事警察局九十五年六月六日刑鑑字第０９５００５４８１２
    號鑑定書一份在卷可稽（見偵查卷第十二頁、第四十四頁）
    。惟上開證據僅能證明被告所持有之毒品，確屬毒品危害防
    制條例第二條第二項第二款所稱之第二級毒品而已，至於被
    告持有系爭毒品之目的為何？究竟是為有償販售他人、無償
    轉讓他人、抑或為自己施用而持有？其可能原因甚多，不得
    單以被告持有扣案ＭＤＭＡ之客觀事實，即逕推論被告涉犯
    轉讓第二級毒品罪嫌。
  (二)被告於警詢、偵查時雖自承：曾於九十五年二月十五日凌晨
    二時許，在桃園縣「蘇活汽車旅館」內，轉讓六顆ＭＤＭＡ
    予「小寶」、「薇薇」、「小雅」等人。惟上開情節乃被告
    片面之陳述，被告並非在其所供陳之時、地為警查獲，則是
    否真有其事，尚非無疑；檢察官復未進一步查證「小寶」、
    「薇薇」、「小雅」等人之真實姓名年籍，以核對是否真有
    其人？其等是否確曾受讓被告之ＭＤＭＡ？等爭點，被告上
    開自白既欠缺補強證據可供參核對照，自不得以之作為認定
    被告犯罪之唯一證據。
  (三)又被告持有ＭＤＭＡ之可能原因甚多，業如前述，扣案之Ｍ
    ＤＭＡ尚不足以與前揭自白相互利用，而使檢察官所指之犯
    罪事實獲得確信。再者，員警雖於被告上址住處另扣得分裝
    塑膠袋二包（共八十個），惟所謂「分裝塑膠袋」，實係小
    型夾鏈透明塑膠袋，其用途不止單一，市面上通常亦以相當
    數量作為最小購買單位，故尚不能以查扣之分裝塑膠袋數量
    不少，即逕推論被告有轉讓毒品犯行。況被告確因施用ＭＤ
    ＭＡ，經本院依檢察官之聲請，以九十五年度毒聲字第九二
    八號裁定送觀察、勒戒後，認無繼續施用毒品之傾向，於九
    十五年七月二十五日執行觀察、勒戒完畢釋放，並經臺灣板
    橋地方法院檢察署檢察官以九十五年度毒偵字第二六九０號
    、第二九九七號為不起訴處分在案等情，有上開不起訴處分
    及臺灣高等法院被告前案紀錄表各一份在卷可考，則被告持
    有扣案之ＭＤＭＡ以供自己施用，衡情自屬可能，其為求較
    低價格而一次購入較多數量之毒品，亦未悖離一般施用毒品
    者之習慣，自不得將此等有利於被告之合理情況逕予排除。
五、綜上所述，被告所辯並非全然無足採信，公訴人所舉證據，
    亦不足以證明被告有何轉讓ＭＤＭＡ之犯行，此外復查無其
    他積極證據足資證明被告有檢察官所指犯行。不能證明被告
    犯罪，揆諸首揭法條說明，即應諭知被告無罪之判決。
六、被告雖持有ＭＤＭＡ六十顆，惟依現存證據，僅能證明被告
    有施用ＭＤＭＡ之犯行，而其持有之低度行為，應為施用之
    高度行為所吸收，又被告施用ＭＤＭＡ之行為，復經臺灣板
    橋地方法院檢察署檢察官以九十五年度毒偵字第二六九０號
    、第二九九七號為不起訴處分在案，是本院無從就被告持有
    毒品之犯行單獨論處，附此敘明。
據上論斷，應依刑事訴訟法第三百零一條第一項，判決如主文。
本案由檢察官甲○○提起公訴，經檢察官溫祖德到庭執行職務。
中    華    民    國    95    年    8     月    15    日
                  刑事第九庭  審判長法  官  樊季康
                                    法  官  張筱琪
                                    法  官  劉元斐
上列正本證明與原本無異。
檢察官如不服本判決，應於判決送達後十日內向本院提出上訴書
狀， 上訴於臺灣高等法院。
                                    書記官  郭玉芬
中    華    民    國    95    年    8     月    15    日


司法院資訊處製作；財團法人民間司法改革基金會備份。
